臺灣基隆地方法院民事裁定  
110年度家聲字第6號
聲  請  人  中國信託商業銀行股份有限公司


法定代理人  利明献  



上列聲請人聲請閱覽本院105年度監宣字第8號監護宣告事件卷宗
，本院裁定如下：
    主    文
聲請駁回。
    理    由
一、聲請意旨略以：聲請人與第三人林金堂有債權債務關係，而
    第三人俞阿菊為林金堂之母，茲因俞阿菊已受監護宣告，林
    金堂則為俞阿菊會同開具財產清冊之人，為維債權，爰聲請
    准予閱覽105年度監宣字第8號卷宗等語。
二、按第三人經當事人同意或釋明有法律上之利害關係，而聲請
    閱覽、抄錄或攝影卷內文書者，應經法院裁定許可，觀諸民
    事訴訟法第二百四十二條第二項規定即明。所謂有法律上之
    利害關係，係指第三人就該訴訟卷內文書有公法上或私法上
    之利害關係而言，不包括經濟上、情感上或其他事實上之利
    害關係在內（最高法院105年度台抗字第455號裁定意旨參照
    ）。又此規定依家事事件法第97條及非訟事件法第48條之規
    定，於家事非訟事件亦準用之。
三、本件聲請人既非本院105年度監宣字第8號監護宣告事件之當
    事人而係第三人，自應得當事人同意或釋明其就本院105年
    度監宣字第8號監護宣告事件有何法律上利害關係，其閱卷
    之聲請方屬有理。經查：聲請人主張其為林金堂債權人，且
    俞阿菊為林金堂之母等情，固據其提出臺灣臺北地方法院債
    權憑證影本1份、中國信託商業銀行相片信用卡申請書、本
    院104年度監宣字第105號裁定、105年度監宣字第8號裁定及
    林金堂現戶戶籍謄本等件為證，惟上開資料縱能證明聲請人
    確為林金堂之債權人，及俞阿菊確為林金堂之母，林金堂個
    人之債權債務關係仍與其母俞阿菊並無關聯，本院自不得僅
    憑聲請人對俞阿菊之子即林金堂有債權存在，遂任由聲請人
    閱覽關於俞阿菊受監護宣告之卷證資料，況林金堂於本院10
    5年度監宣字第8號監護宣告事件僅為受監護宣告人俞阿菊會
    同開具財產清冊之人，則聲請人請求閱覽之本院105年度監
    宣字第8號卷內文書，顯與林金堂之財產狀況欠缺關聯。是
    以，聲請人雖提出本院105年度監宣字第8號裁定主張俞阿菊
    之夫、林金堂之父即第三人林宗一（已歿）死亡留有遺產，
    由俞阿菊及林金堂共同繼承之，意指聲請人既為林金堂之債
    權人，其與本院105年度監宣字第8號事件卷內文書應有利害
    關係云云，惟依前揭說明，林金堂之財產狀況既與俞阿菊受
    監護宣告之卷證資料無關，卷內縱可能載有部分與林金堂共
    有之財產情形，亦僅屬偶然，自不容聲請人以閱卷之名，任
    意閱覽與其並無債權債務關係之俞阿菊受監護宣告相關卷證
    資料，作為調查其債務人林金堂財產狀況之手段。聲請人執
    此認為其閱覽本院105年度監宣字第8號卷宗與其債權之擔保
    有法律上利害關係，自屬誤會，聲請人復未提出上開監護宣
    告事件當事人同意之證明，亦未能舉證釋明其有何其他法律
    上利害關係，其所為本件聲請，自屬無據，不應准許。
四、爰裁定如主文。
中　　華　　民　　國　　110 　年　　4 　　月　　12　　日
                   家事法庭     法  官　黃永定  
以上正本係照原本作成。
如對本裁定抗告須於裁定送達後10日內向本院提出抗告狀。
中　　華　　民　　國　　110 　年　　4 　　月　　12　　日
                                 書記官　佘筑祐